【裁判字號】    97,訴,341
【裁判日期】    970812
【裁判案由】    毒品危害防制條例
【裁判全文】
臺灣臺中地方法院刑事判決               97年度訴字第341號
公  訴  人  臺灣臺中地方法院檢察署檢察官
被      告  甲○○
                    現於臺灣臺中監獄執行中
上列被告因毒品危害防制條例案件，經檢察官提起公訴（96年度
毒偵字第6582號），復經本院合議庭裁定由受命法官獨任行簡式
審判程序，本院判決如下：
    主    文
甲○○施用第一級毒品，累犯，處有期徒刑拾月，扣案之海洛因
壹包（驗餘淨重零點貳陸公克）沒收銷燬。
    犯罪事實
一、甲○○前於民國（下同）89年間，因施用毒品案件，經依臺
    灣嘉義地方法院89年度毒聲字第1208號裁定送勒戒處所觀察
    、勒戒後，認有繼續施用毒品傾向，再依該法院90年度毒聲
    字第165號裁定令入戒治處所施以強制戒治1年，於91年2月9
    日強制戒治期滿執行完畢，並由臺灣嘉義地方法院檢察署檢
    察官於91年2月15日以91年度戒毒偵字第44號為不起訴處分
    確定；又於前開強制戒治執行完畢釋放後5年內，復於95年2
    月間，又因施用毒品案件，經法院判處有期徒刑7月確定，
    嗣經減刑為有期徒刑3月15日，甫於96年7月23日有期徒刑執
    行完畢（本件已構成累犯）。詎猶不知悔改，復基於施用第
    一級毒品之犯意，於96年11月23日17、18時許，在臺中市○
    區○○街8號2樓之1居處，以將海洛因放入香菸內，再點燃
    吸食其煙霧之方式，施用第一級毒品海洛因1次。嗣於96年1
    1月24日20時許，在臺中市○區○○路與民生路口前，因甲
    ○○騎乘機車，違規闖越紅燈，為警在臺中市○區○○○路
    82號前攔檢盤查，因而查獲，並當場扣得其所有供施用之第
    一級毒品海洛因1包（含袋重0.69公克；驗餘淨重0.3326公
    克）。
二、案經臺中市警察局第一分局報請臺灣臺中地方法院檢察署檢
    察官偵查起訴，復經本院合議庭裁定由受命法官獨任行簡式
    審判程序。
    理    由
一、訊據被告甲○○對上開時地施用第一級毒品海洛因之犯行於
    本院坦承不諱，復有扣案為被告所有供施用之第一級毒品海
    洛因1包可稽，該包海洛因經送驗結果，驗餘淨重0.3326公
    克，亦有行政院衛生署草屯療養院鑑定書可佐，且被告於96
    年11月24日為警採尿送驗，以氣相層析質譜議檢驗結果，確
    呈可待因、嗎啡陽性反應，此有中山醫學大學附設醫院檢驗
    科藥物檢測中心出具之尿液檢驗報告附卷可稽，足認被告上
    開自白與事實相符，堪以採信；且按毒品危害防制條例已於
    92年7月9日修正、公布，並於公布後6個月施行，修正後之
    毒品危害防制條例對施用毒品者，僅就「初犯」及「5年後
    再犯」2種情形，有其追訴條件之限制，即須於初犯經觀察
    、勒戒或強制戒治釋放後，5年內均無施用毒品之行為，始
    能認其前所實施之觀察、勒戒或強制戒治已足遮斷毒癮，而
    得於5年後再犯時，再予適用初犯之規定，重行觀察、勒戒
    等程序。倘5年內已經再犯，被依法追訴處罰，縱其第3次（
    或第3次以上）施用毒品之時間在初犯釋放5年以後，即與「
    5年後再犯」之情形有別，且因已於「5年內再犯」，顯見其
    再犯率甚高，原實施觀察、勒戒或強制戒治，已無法收其實
    效，而無5年戒斷期之存在，自無再經觀察、勒戒及強制戒
    治之必要，應由檢察官逕行起訴，此有最高法院95年第7次
    刑事庭會議決議、最高法院95年度臺非字第59號判決可資參
    照，查被告前於89年間，因施用毒品案件，經依臺灣嘉義地
    方法院89年度毒聲字第1208號裁定送勒戒處所觀察、勒戒後
    ，認有繼續施用毒品傾向，再依該法院90年度毒聲字第165
    號裁定令入戒治處所施以強制戒治1年，於91年2月9日強制
    戒治期滿執行完畢，並由臺灣嘉義地方法院檢察署檢察官於
    91年2月15日以91年度戒毒偵字第44號為不起訴處分確定；
    又於前開強制戒治執行完畢釋放後5年內，復於95年2月間，
    又因施用毒品案件，經法院判處有期徒刑7月確定，嗣經減
    刑為有期徒刑3月15日，甫於96 年7月23日有期徒刑執行完
    畢等情，有臺灣高等法院被告前案紀錄表在卷可佐，顯見被
    告前所接受之觀察勒戒、有期徒刑之執行程序，均未能遮斷
    毒癮，參諸最高法院95年5月9日第7次刑事庭會議決議及95
    年度臺非字第59號判決，被告再為本案施用毒品犯行，仍屬
    「再犯」之情形，應予追訴，併予此敘明。本件事證明確，
    被告施用第一級毒品海洛因之犯行，應堪認定。
二、核被告甲○○所為，係犯毒品危害防制條例第10條第1項之
    施用第一級毒品罪。被告施用第一級毒品海洛因而持有海洛
    因之低度行為，應為其施用海洛因之高度行為所吸收，均不
    另論罪。又被告前於95年間，因施用毒品案件，經法院判處
    有期徒刑7月確定，嗣經減刑為有期徒刑3月15日，甫於96年
    7月23日有期徒刑執行完畢等情，有臺灣高等法院被告全國
    前案紀錄表、臺灣臺中地方法院檢察署刑案資料查註紀錄表
    在卷可佐，其於有期徒刑執行完畢後5年內，故意再犯本件
    有期徒刑以上之罪，為累犯，應依刑法第47條第1項規定加
    重其刑。爰審酌被告一再施用毒品，經觀察勒戒、強制戒治
    後，仍不知戒惕，多次施用毒品海洛因，前案於95、96年間
    施用毒品案件，分業經法院判處有期徒刑7月，減為有期徒
    刑3月15日，及9月、4月等，有臺灣高等法院被告前案紀錄
    表可佐，猶未知悔改，無視於毒品對於自身健康之戕害及國
    家對於杜絕毒品犯罪之禁令，不知戒除惡習，然念及被告坦
    承施用毒品海洛因犯行，態度良好，其施用毒品海洛因並無
    危害他人，本之施用毒品者均有相當程度之成癮性及心理依
    賴，其犯罪心態與一般刑法犯罪之本質並不相同，容應以「
    病人」之角度為考量，並側重適當之醫學治療及心理矯治為
    宜等一切情狀，量處如主文所示之刑。
三、扣案之海洛因1包（驗餘淨重0.3326公克），係被告所有供
    施用之第一級毒品，業據被告陳明在卷，爰依法宣告沒收銷
    燬。
據上論斷，應依刑事訴訟法第273條之1第1項、第299條第1項，
毒品危害防制條例第10條第1項、第18條第1項前段，刑法第11條
、第47條第1項，判決如主文。
中    華    民    國    97    年    8     月    12    日
                          臺灣臺中地方法院刑事第十庭
                              法  官    黃  家  慧
上正本證明與原本無異。
如不服本判決，應於送達後十日內向本院提出上訴狀（須附繕
本），上訴於臺灣高等法院臺中分院。
上訴書如未敘述理由，應於上訴期間屆滿後20日內補提理由書於
本院。
                              書記官    陳  靖  騰
中    華    民    國    97    年    8     月    12    日
附論罪科刑法條
毒品危害防制條例第十條第一項：
施用第一級毒品者，處6月以上5年以下有期徒刑。


司法院資訊處製作；財團法人民間司法改革基金會備份。
